臺灣高等法院臺中分院刑事判決　　　　　　　　　　九十三年度上易字第九三一號
　　上　訴　人　臺灣苗栗地方法院檢察署檢察官
　　被　　　告　戊○○
右上訴人因詐欺案件，不服臺灣苗栗地方法院九十三年度易字第四二號中華民國九十
三年四月三十日第一審判決（起訴案號：臺灣苗栗地方法院檢察署九十三年度偵字第
九十九號，暨移
：
    主      文
原判決撤銷。
戊○○共同連續意圖為自己不法之所有，以詐術使人將本人之物交付，處有期徒刑貳
年。
扣案之真金元寶貳個、假元寶佰柒拾個及瓦斯噴燈壹組，均沒收。
    事　　  實
一、侯鐵墻（另行由原審法院審結）與戊○○共同基於詐欺之概括犯意聯絡，意圖為
    自己不法之所有，連續於如附表所示之時間及地點，見被害人己○○等人年邁可
    欺，即先由陳國勝騎乘機車前往，佯稱伊是工程施工的工人，在山上施工時挖到
    日本時代一批金元寶或金戒指，因數量太多，無法運回金門公司，也無法到銀樓
    點當如此多數額金品云云，隨後侯鐵墻亦騎乘機車趕到，附和陳國勝說詞，並佯
    稱伊等的確施工時有挖到金元寶或金戒指一批，同時出示現金之紙鈔數萬元，偽
    稱係伊持金元寶或金戒指到銀樓換取而來，金元寶或金戒指每個淨重一兩價值一
    萬五千元云云。且為取信被害人被害人己○○等人，侯鐵墻又自機車內取出其事
    先備妥之瓦斯噴燈，並以純金元寶或金戒指火燒測試，使被害人己○○等人信以
    為真，受騙而分別交付如附表所示之款項，而購買上開假的金元寶或金戒指，致
    戊○○二人詐欺取財得逞後，又於民國九十二年十二月三十日上午十時三十分許
    ，戊○○二人見羅林日妹一人在苗栗縣公館鄉鶴岡村九鄰二七四之二號旁農田種
    菜，認其年邁可欺，即又先由陳國勝騎乘車牌ＦＫ九─一九二號重型機車前往，
    佯稱伊是電力公司工人，在山上施工時挖到一批金元寶，因數量太多，無法運回
    金門公司，也無法到銀樓點當如此大額金元寶云云，隨後侯鐵墻亦騎乘ＢＹＨ─
    四二九號重型機車趕到，附和陳國勝說詞，並佯稱伊係戊○○所服務電力公司之
    班長，的確施工時有挖到金元寶一批，同時出示千元紙鈔約新台幣（下同）十萬
    元，偽稱係伊持金元寶到銀樓換取而來，金元寶每個淨重一兩價值一萬五千元云
    云。且為取信羅林日妹，侯鐵墻又自機車內取出其事先備妥之瓦斯噴燈，並以二
    只純金元寶火燒測試，使羅林日妹信以為真，告知其農會有二十萬元存款，打算
    購買上開假金元寶，隨即由陳、侯二人當場算數金元寶數量，欲騙取羅婦之存款
    時，恰巧遇警員賴彥棟騎機車巡邏經過該處，見其等正清點沾有泥土之金元寶及
    瓦斯噴燈，認為形跡可疑而上前加以盤查，始未得逞。現場並查扣得戊○○所有
    之假金元寶一百十九個及侯鐵墻所有之瓦斯噴燈一組，復自陳國勝之ＦＫ九─一
    九二號機車內起出其所有之二個真金元寶及假金元寶二百五十一個扣案，而當場
    查獲上情。
二、案經苗栗縣警察局苗栗分局報告臺灣苗栗地方法院檢察署檢察官偵查起訴，暨移
    送併辦。
    理 　　 由
一、右揭犯罪事實，訊據被告戊○○固對於右揭時地向被害人羅林日妹詐欺未得逞之
    犯行供承不諱，核與共犯侯鐵墻於警、偵訊中供認情節及被害人羅林日妹於警訊
    中指述被騙情節均相符合，並有現場照片八張及被告二人所有供行騙用之真金元
    寶二個、假元寶共三百七十個及瓦斯噴燈一組扣案可稽。被告此部分詐欺未遂犯
    罪之自白與事實相符，事證明確，犯行堪可認定。而被告戊○○則矢口否認有其
    餘詐欺取財既遂之犯行，辯稱「伊未與侯鐵墻共同詐騙被害人己○○等人，並無
    詐欺之犯意。」云云，惟右開如附表所示之詐欺犯罪事實，業據被害人己○○、
    乙○○、庚○○、丁○○、甲○○、丙○○○於警訊中指訴詳確，且有被告行騙
    之假元寶之照片影本可稽，且參以被害人己○○等六人受騙經過情節與被告向羅
    林日妹行騙之手法如出一轍，被告於本院審理中辯稱其無行騙之犯意云云，自屬
    諉卸之詞，不足採信，被告上開詐欺取財行徑，事證明確，被告詐欺犯行均堪可
    認定。
二、核被告所為，係犯刑法第三百三十九條第一項之詐欺取財罪、同條第三項、第一
    項之詐欺取財未遂罪。又被告與侯鐵墻二人間，有犯意聯絡及行為分擔，為共同
    正犯。被告先後多次詐欺，時間緊接，所犯罪名相同，顯係出於概括之犯意為之
    ，為連續犯，爰依刑法第五十六條之規定以詐欺取財既遂之一罪論，並加重其刑
    ，公訴人雖僅起訴一部，然檢察官移送併辦部分與起訴部分有連續犯之裁判上一
    罪關係為起訴效力所及，本院應併予審究。原審認上訴人罪證明確，予以論罪科
    刑，固非無見，惟查原審未及就併案被告詐欺取財既遂行為，加以審究，尚有未
    洽，公訴人上訴意旨據以指摘原判決不當，為有理由，應由本院將原判決撤銷改
    判，至被告上訴否認部分犯罪，並指摘原審判決量刑過輕，為無理由。爰審酌被
    告詐欺犯罪次數、被告與侯鐵墻二人以金光黨一搭一唱之欺騙行為詐騙老人，犯
    罪動機、方法深具惡性、犯罪對被害人己○○等人所生危害，及犯後僅坦承部分
    犯行之態度等一切情狀，量處如主文第二項所示之刑。
三、扣案之真金元寶二個、假元寶共三百七十個為被告戊○○所有，瓦斯噴燈一組則
    為共犯侯鐵牆所有，均供渠二人詐欺犯罪所用，爰依刑法第三十八條第一項第二
    款宣告沒收。
據上論結，應依刑事訴訟法第三百六十九條第一項前段、第三百六十四條、第二百九
十九條第一項前段，刑法第二十八條、第五十六條、第三百三十九條第一項、第三十
八條第一項第二款、罰金罰鍰提高標準條例第一條前段，判決如主文。
本案經檢察官辛○○到庭執行職務。
中      華      民      國　    九十三     年     九      月   二十一 　日
                                臺灣高等法院臺中分院刑事第十一庭
                                        審判長法  官  李  璋  鵬
                                        　　　法  官  胡  森  田
                                        　　　法　官  蕭  錦  鍾
右正本證明與原本無異。
不得上訴。
　　　　　　　　　　　　　　　　　　　　　　　書記官  蘇  昭  文
中      華      民      國　    九十三     年     九      月   二十一 　日
附錄本件論罪科刑法條：
中華民國刑法第三百三十九條第一項、第三項：
意圖為自己或第三人不法之所有，以詐術使人將本人或第三人之物交付者，處五年以
下有期徒刑、拘役或科或併科一千元以下罰金。
前二項之未遂犯罰之。
附表：
┌──┬──────────────┬────────────────┬─────┬───────┐
│編號│  犯　　 罪　　　時　　　間 │犯　　　　罪　　　　地　　　　點│被　害　人│ 詐 騙 金 額  │
│    │                            │                                │          │  （新台幣）  │
├──┼──────────────┼────────────────┼─────┼───────┤
│ １ │九十一年六月十七日九時      │苗栗縣公館鄉玉泉村梓樹伯公廟旁  │己○○    │三十萬元      │
├──┼──────────────┼────────────────┼─────┼───────┤
│ ２ │九十二年七月七日十時　      │台北縣八里鄉長道坑口　　　　　  │乙○○    │一百三十萬元  │
├──┼──────────────┼────────────────┼─────┼───────┤
│ ３ │九十二年十二月十六日九時    │苗栗縣西湖鄉龍洞村　　　　　　  │庚○○    │三十五萬元    │
├──┼──────────────┼────────────────┼─────┼───────┤
│ ４ │九十二年十二月二十五日十四時│苗栗縣頭份鎮○○里○○○○路上  │丁○○    │五萬一千元    │
├──┼──────────────┼────────────────┼─────┼───────┤
│ ５ │九十二年十二月二十七日十五時│苗栗縣公館鄉尖山村一二四線下坡處│甲○○    │五千二百元及金│
│    │                            │                                │          │指戒乙指      │
├──┼──────────────┼────────────────┼─────┼───────┤
│ ６ │九十二年十二月二十九日九時  │苗栗縣頭屋鄉頭屋大橋等　　　　  │丙○○○  │十萬元　      │
└──┴──────────────┴────────────────┴─────┴───────┘
                                                                    Ｉ
